【裁判字號】    95,訴,620
【裁判日期】    951017
【裁判案由】    毒品危害防制條例
【裁判全文】
臺灣板橋地方法院刑事判決               95年度訴字第620號
公  訴  人  臺灣板橋地方法院檢察署檢察官
被      告  甲○○
上列被告因違反毒品危害防制條例案件，經檢察官提起公訴（95
年度毒偵字第1555號）及移送併辦（95年度毒偵字第3316號、95
年度偵字第14732 號），本院判決如下：
    主  文
甲○○連續施用第一級毒品，處有期徒刑拾月，扣案之海洛因壹
包（驗餘淨重零點零玖公克）沒收銷燬。
    事  實
一、甲○○曾因違反毒品危害防制條例施用毒品案件，經本院以
    90年度毒聲字第641 號裁定送勒戒處所觀察勒戒後，認無繼
    續施用毒品之傾向，於民國90年3 月20日出所，並由臺灣板
    橋地方法院檢察署檢察官於90年3 月26日以90年度毒偵字第
    169 號不起訴處分，仍不知悔改，明知毒品海洛因屬毒品危
    害防制條例規定禁止持有、施用之第一級毒品，竟基於概括
    之犯意，於上開觀察勒戒執行完畢釋放後五年內，先後於(一)
    94年10月26日下午5 時24分許為警採尿前26小時內之某時，
    不詳地點施用海洛因一次，(二)95年4 月26日晚上11時許為警
    採尿前26小時內之某時，不詳地點施用海洛因一次。復於95
    年5 月4 日下午，在板橋市○○路48巷5 號前持有海洛因一
    包（驗餘淨重0.09公克）。嗣於(一)94年10月26日下午5 時24
    分，經警採尿其尿液送驗結果呈嗎啡之陽性反應，(二)95年4
    月26日晚上8 時40分許，在臺北縣板橋市○○街297 巷4 號
    5 樓住處為警查獲吸食器一組，經警於同日晚上11時許採尿
    其尿液送驗結果呈嗎啡及安非他命之陽性反應（甲○○所涉
    施用第二級毒品安非他命犯行，經本院以95年度易字第1196
    號判決判處有期徒刑四月，如易科罰金以三百元折算一日確
    定），(三)95年5 月4 日下午6 時10分許，在板橋市○○路48
    巷5 號前，為警查獲其持有海洛因一包（驗餘淨重0.09公克
    ）。
二、案經臺北縣政府警察局土城分局報請臺灣板橋地方法院檢察
    署檢察官偵查起訴，暨臺北縣政府警察局海山分局、臺北市
    政府警察局松山分局分別報請臺灣板橋地方法院檢察署檢察
    官函移併案審理。
    理  由
一、訊據被告甲○○矢口否認有何施用毒品海洛因之犯行，辯稱
    ：伊並未施用海洛因，95年5 月4 日為警查獲的一包海洛因
    不是伊的，是一個叫「家明」的人的，伊不知道他姓什麼，
    是「家明」叫伊拿去還給他，海洛因是「家明」掉在伊那邊
    的。是在5 月4 日早上「家明」來伊我家裡，他在中午的時
    候離開，掉在伊家裡，後來他打電話要伊拿到板橋市○○路
    48巷那裡的全家便利商店，要伊在那邊等他一下，他就會過
    來云云。經查：被告於94年10月26日下午5 時24分許及95年
    4 月26日晚上11時許，先後兩次為警採集之尿液送臺灣檢驗
    科技股份有限公司以酵素免疫分析法（EIA） 初驗，再以氣
    相層析質譜儀（GC/MS） 覆驗結果，均呈嗎啡陽性反應，有
    尿液編號及姓名對照表、及臺灣檢驗科技股份有限公司94年
    11月22日及95年5 月11日濫用藥物尿液檢驗報告各二件在卷
    可稽（見臺灣板橋地方法院95年度毒偵字第1555號卷第9 、
    10頁、95年度毒偵字第3316號卷第19、30頁）。按海洛因經
    注射或吸入人體後，約百分之八十於24小時內自尿中排出，
    一般而言，尿液中能否驗出嗎啡陽性反應與其投與量、投與
    途徑、採尿時間、個人體質及檢測方法之靈敏度有關，國外
    曾有文獻報導注射六毫克之海洛因鹽酸鹽，其代謝物嗎啡之
    平均可檢出時限約為26小時，業經行政院衛生署藥物食品檢
    驗局於81年9 月8 日以藥檢壹字第8114885 號函述綦詳，被
    告於94年10月26日下午5 時24分許及95年4 月26日晚上11時
    許，先後兩次經警所採尿液送驗結果既均有嗎啡之陽性反應
    ，顯見被告在兩次為警採尿前之26小時內某時點，曾有施用
    毒品海洛因之事實。再參諸海洛因係由嗎啡經化學合成之半
    人工合成品，其毒性倍於嗎啡，其施打或吸食後經人體代謝
    作用而分解成毒性較低之嗎啡，而於尿液中被檢測出，故吸
    食或施打海洛因或嗎啡在尿液中均以嗎啡形態被檢測出，此
    為本院職務上已知之事實，並經行政院衛生署藥物食品檢驗
    局上揭函文敘明，復觀以目前一般常見施用之毒品皆係海洛
    因，甚少或甚至未見有施用鴉片或嗎啡者之常情，則被告所
    施用之毒品係海洛因之事實，應堪以認定，是被告前揭所辯
    應非可取，其施用海洛因之犯行已明。又查，被告於95年5
    月4 日下午6 時10分許，在板橋市○○路48巷5 號前為警查
    獲其持有海洛因一包（驗餘淨重0.09公克），有搜索扣押筆
    錄、扣押物品目錄表、法務部調查局95年6 月6 日調科壹字
    第060011873 號鑑定通知書各一件在卷可稽，並有扣案之該
    包海洛因（驗餘淨重0.09公克）足資為證。被告雖以上揭情
    詞置辯，但查，被告並未提供其所謂該名為「家明」者之真
    實年籍、姓名以供本院查證，何況，縱依被告所述情節，亦
    堪認其對於該包海洛因已有支配管領之持有行為無訛，是被
    告所辯均不足採。又查被告曾因違反毒品危害防制條例施用
    毒品案件，經本院以90年度毒聲字第641 號裁定送勒戒處所
    觀察勒戒後，認無繼續施用毒品之傾向，於90年3 月20日出
    所，並由臺灣板橋地方法院檢察署檢察官於90年3 月26日以
    90年度毒偵字第169 號不起訴處分等情，復有臺灣高等法院
    被告前案紀錄表一件附卷可佐，足認被告確係於觀察勒戒執
    行完畢釋放後五年內再犯施用毒品，從而，事證明確，被告
    犯行洵堪認定。
二、核被告所為，係犯毒品危害防制條例第10條第1 項之施用第
    一級毒品罪。被告行為後，刑法第56條連續犯之規定，業於
    94年2 月2 日修正公布刪除，並於95年7 月1 日施行，則被
    告之犯行，因行為後新法業已刪除連續犯之規定，此刪除雖
    非犯罪構成要件之變更，但顯已影響行為人刑罰之法律效果
    ，自屬法律有變更，依現行刑法第2 條第1 項規定，比較新
    、舊法結果，仍應適用較有利於被告之行為時法律即舊法論
    以連續犯（最高法院95年第8 次刑事庭會議決議參照）。本
    件被告於施用海洛因前後之多次「持有海洛因」之行為，因
    時間緊接，所犯係構成要件相同之罪名，顯係基於概括犯意
    反覆為之，應依修正前刑法第56條規定論以一罪，而其「持
    有海洛因」之低度行為，應為施用海洛因之高度行為所吸收
    ，不另論罪。又被告先後多次施用毒品海洛因之犯行，時間
    緊接，所犯係構成要件相同之罪名，顯係基於概括犯意反覆
    為之，應依修正前刑法第56條連續犯之規定論以一罪，並依
    法加重其刑。又查，被告於95年4 月26日晚上11時許為警採
    尿前26小時內之某時施用海洛因，以及於95年5 月4 日下午
    在板橋市○○路48巷5 號前持有海洛因之犯行，雖未據公訴
    人起訴，然因與已起訴部分有連續犯之裁判上一罪關係，為
    起訴效力所及，本院自應併予審理。爰審酌被告之素行狀況
    、犯罪動機、手段、目的，暨其施用海洛因所生危害實以自
    戕健康為主，於他人尚無明顯重大危害，及其犯罪後態度等
    一切情狀，量處如主文所示之刑。扣案之毒品海洛因一包（
    驗餘淨重0.09公克）為第一級毒品，係違禁物，應依毒品危
    害防制條例第18條第1 項前段規定沒收銷燬之。
據上論斷，應依刑事訴訟法第299 條第1 項前段，毒品危害防制
條例第10條第1 項、第18條第1 項前段，刑法第2 條第1 項前段
、第11條前段、修正前刑法第56條，判決如主文。
本案經檢察官王聖涵到庭執行職務。
中    華    民    國    95    年    10    月    17    日
                  刑事第十三庭  審判長法  官  戴嘉清
                                      法  官  林晏鵬
                                      法  官  陳信旗
以上正本證明與原本無異
如不服本判決應於送達後10日內向本院提出上訴狀
                                      書記官  林文達
中    華    民    國    95    年    10    月    20    日
附表本案論罪科刑法條全文：
毒品危害防制條例第10條
施用第一級毒品者，處六月以上五年以下有期徒刑。
施用第二級毒品者，處三年以上有期徒刑。


司法院資訊處製作；財團法人民間司法改革基金會備份。
